臺灣苗栗地方法院刑事判決
110年度交訴字第37號
公  訴  人  臺灣苗栗地方檢察署檢察官
被      告  邱乾基




上列被告因肇事逃逸案件，經檢察官提起公訴 （109年度偵字第
7524號），被告於準備程序中就被訴事實為有罪之陳述，經本院
告知簡式審判程序之旨，並聽取當事人之意見後，本院合議庭裁
定由受命法官獨任進行簡式審判程序，判決如下：
    主    文
邱乾基犯肇事致人傷害逃逸罪，處有期徒刑陸月，如易科罰金，
以新臺幣壹仟元折算壹日。
    犯罪事實
一、邱乾基於民國109年10月1日下午4時34分許，騎乘車牌號碼0
    00-000號普通重型機車載運空油桶於機車前方腳踏板處，沿
    苗栗縣通霄鎮中山路由北往南方向行駛，行經同鎮中山路3
    之2號前時，本應注意載運貨物必須穩妥，物品應捆紮牢固
    ，堆放平穩，竟疏未注意，致上開空油桶不慎掉落於馬路中
    ，適賴偉翔騎乘車牌號碼000-0000號普通重型機車搭載黃亭
    心駛至，因閃避不及與空油桶發生碰撞而倒地，致賴偉翔受
    有右側肩膀、前臂、右膝擦傷、左側後胸壁擦傷等傷害（過
    失傷害部分業經撤回告訴，另為不起訴處分確定）；黃亭心
    則受有右側肩膀、手部、拇指、右側大腿擦傷等傷害（過失
    傷害部分業經撤回告訴，另為不受理判決）。詎邱乾基於停
    車查看肇事狀況後，竟未停留於現場隨即駕車逃逸。嗣經賴
    偉翔、黃亭心報警後循線查獲上情。
二、案經賴偉翔、黃亭心訴由苗栗縣警察局通霄分局報告臺灣苗
    栗地方檢察署檢察官偵查起訴。
    理    由
一、上開犯罪事實，業據被告邱乾基於本院準備程序、審理中均
    坦承不諱（本院卷第70、100頁），核與證人即告訴人賴偉
    翔、黃亭心於警詢、偵訊中證述之情節大致相符（偵卷第37
    至43頁、第98頁），並有通霄光田醫院診斷證明書、苗栗縣
    警察局通霄分局道路交通事故現場圖、道路交通事故調查報
    告表㈠、㈡、現場及監視器翻拍照片22張等在卷可考（偵卷第
    45至71頁、第83、85頁），足認被告之自白與事實相符，堪
    可採信。且依道路交通安全規則第88條第1 項第7 款規定，
    機車載運貨物必須穩妥，物品應捆紮牢固，堆放平穩，本件
    被告並未將空油桶捆紮牢固致其掉落馬路上，則被告過失之
    情甚為明確。從而，本案事證明確，被告犯行可堪認定，應
    予論科。
二、論罪科刑
  ㈠行為後法律有變更者，適用行為時之法律。但行為後之法律
    有利於行為人者，適用最有利於行為人之法律，刑法第2 條
    第1 項定有明文。刑法第185 條之4 業於民國110 年5 月28
    日修正公布，並於同年月30日施行。修正前該條規定：「駕
    駛動力交通工具肇事，致人死傷而逃逸者，處1 年以上7 年
    以下有期徒刑。」修正後則規定：「駕駛動力交通工具發生
    交通事故，致人傷害而逃逸者，處6 月以上5 年以下有期徒
    刑；致人於死或重傷而逃逸者，處1 年以上7 年以下有期徒
    刑。犯前項之罪，駕駛人於發生交通事故致人死傷係無過失
    者，減輕或免除其刑。」是修正後犯肇事致人傷害逃逸者，
    其法定刑已較修正前為輕。被告行為後，其所應適用之法律
    既有變更，依刑法第2 條第1 項但書規定，自應適用法定刑
    較輕，較有利於被告之修正後刑法第185 條之4 前段規定（
    最高法院110年台上字第3557號刑事判決意旨參照）。
  ㈡核被告所為，係犯刑法第185 條之4 第1 項前段之駕駛動力
    交通工具發生交通事故致人傷害逃逸罪。被告肇事後，雖致
    被害人2 人受傷而逃逸，然駕駛動力交通工具肇事致人受傷
    而逃逸所侵害者為社會法益，其受害法益為單一，僅成立單
    純一罪。
　㈢犯前項之罪，駕駛人於發生交通事故致人死傷係無過失者，
    減輕或免除其刑，刑法第185 條之4 第2 項前段定有明文。
    查被告以機車載運空油桶未捆紮牢固致其掉落肇生車禍事故
    ，使被害人2人受有傷害，顯有過失甚明，自無刑法第185 
    條之4 第2 項前段減輕或免除其刑規定之適用。
  ㈣爰以行為人之責任為基礎，審酌被告於於肇事後罔顧傷者即
    被害人2人之生命、身體安全，逕行駕車逃逸，所為實不足
    取，兼衡犯罪之動機、目的、手段、情節、被害人等所受傷
    勢，及於審理中坦承犯行並與被害人等成立調解並悉數履行
    之態度，有聲請撤回告訴狀、刑事聲請撤回告訴狀、本院11
    0年度司刑移調字第73號調解筆錄在卷可稽（偵卷第115頁，
    本院卷第107、109頁），暨自承國中畢業之智識程度、從事
    水泥工、日薪新臺幣2千元之生活狀況等一切情狀（本院卷
    第103頁），量處如主文所示之刑，併諭知易科罰金之折算
    標準，以示警惕。 
據上論斷，應依刑事訴訟法第273 條之1 第1 項、第299 條第1
項前段，判決如主文。
本案經檢察官姜永浩提起公訴，檢察官楊景琇到庭執行職務。 
中　　華　　民　　國　　110 　年　　9 　　月　　 8 　日
                  刑事第一庭    法　官　陳茂榮
以上正本證明與原本無異。
如不服本判決應於收受判決後20日內向本院提出上訴書狀，並應
應敘述具體理由。其未敘述上訴理由者，應於上訴期間屆滿後20
日內向本院補提理由書(均須按他造當事人之人數附繕本)「切勿
逕送上級法院」。
中　　華　　民　　國　　110 　年　　9 　　月　　8 　　日
   　　                     　　書記官　黃雅琦
附錄本件論罪科刑之法條全文：
中華民國刑法第185 條之4
駕駛動力交通工具發生交通事故，致人傷害而逃逸者，處6 月以
上5 年以下有期徒刑；致人於死或重傷而逃逸者，處1 年以上7
年以下有期徒刑。
犯前項之罪，駕駛人於發生交通事故致人死傷係無過失者，減輕
或免除其刑。